臺灣高等法院臺南分院刑事判決　　　　　九十一年度上易字第七八五號　Ａ
　　　上　訴　人
　　　即　被　告　乙　○　○
右上訴人因恐嚇等案件，不服臺灣雲林地方法院九十一年度易字第一九九號中華民國
九十一年五月二十八日第一審判決（起訴案號：臺灣雲林地方法院檢察署九十一年度
偵字第一○三○號），提起上訴，本院判決如左：
      主      文
上訴駁回。
      事      實
一、乙○○因甲○○於民國九十一年一月間某日，曾出手碰觸其女之胸部，雙方結有
    怨隙，而見甲○○均無誠意出面解決，乃基於恐嚇之概括犯意，先後實施下列恐
    嚇行為：（一）於九十一年二月十九日（當日為農曆大年初八，翌日即為農曆大
    年初九）晚上十一時許，乙○○駕駛車號ＵＶ—七一一號大貨車搭載友人黃慧姮
    ，自雲林縣斗六市○○里○○路一八０之一號住處出發，欲前往雲林縣莿桐鄉○
    村路五六之二號「歡樂一００卡拉ＯＫ店」唱歌。途中乙○○乃先行繞往甲○○
    位於雲林縣斗六市鎮○路七一０號住處的對面路旁，下車將事先準備之玻璃瓶二
    支，其內裝妥汽油後，直接丟向甲○○所居住使用之住宅（當時黃慧姮在車上睡
    覺），遂驚動附近正在祭拜天公之鄰居，乙○○則旋即駕車離去；（二）又於同
    年月二十日凌晨二時三十分許，乙○○自卡拉ＯＫ店駕車返回家中，待黃慧姮騎
    乘機車離去後，又獨自駕駛上開大貨車前往甲○○住處前，下車將事先準備之玻
    璃瓶三支（公訴人誤載為二瓶），裝妥汽油後，其中二支並繫有引燃布條，未經
    點燃即陸續持以丟向甲○○之住宅，並向循聲出來觀看之甲○○揚言：「我不會
    放過你！」等語，嗣經甲○○報警處理，於現場扣得裝有汽油之玻璃瓶二瓶及破
    碎之玻璃瓶口三個（其中二個繫有引燃布條）等物；（三）又同年二月底某日晚
    上七時許，乙○○復駕車前往甲○○上址住處，手持高梁酒一瓶，對甲○○揚言
    ：「絕不會放過你！」等語，以此加害生命、身體、財產之舉動及言語，恐嚇甲
    ○○出面解決上開糾紛，均使甲○○心生畏怖，致生危害於安全。
二、案經甲○○訴由雲林縣警察局斗六分局移送臺灣雲林地方法院檢察署檢察官偵查
    起訴。
      理      由
一、上訴人即被告乙○○，對於右述時、地因不滿告訴人甲○○碰觸其女兒之胸部，
    未出面解決，乃先後持裝有汽油之玻璃瓶五瓶，其中二瓶並繫有引燃布條，均未
    經點燃即丟向告訴人之住處，並於丟擲上開汽油瓶後約一星期，再行前往告訴人
    之住處罵人等事實坦白承認，惟矢口否認有何恐嚇之犯行，辯稱：伊只是氣不過
    甲○○摸伊女兒的胸部，才去丟汽油瓶，且伊並無對甲○○說「不放過你」的話
    語，僅在路上罵甲○○豬哥而已，並無恐嚇甲○○的意思云云。
二、經查，右揭被告先後二次駕駛大貨車前往告訴人住處，丟擲汽油瓶共五瓶（其中
    二瓶繫有引燃布條），及其先後二次言語上恐嚇不放過告訴人等事實，已據告訴
    人甲○○於偵查中及原審指訴甚詳，核與目擊證人江張寶彩證述之情節大致相符
    ，並有現場及扣案物照片四張、現場圖一紙附卷可稽，及警方在現場扣得未引燃
    之完整汽油瓶二支、破碎玻璃瓶口三支（其中二支繫有引燃布條）可資佐證。本
    件被告雖辯稱其丟擲汽油瓶並無恐嚇之意思云云，惟被告於原審審理時已供稱：
    伊只是想要嚇嚇告訴人等語，已表示有恫嚇告訴人之意思；且被告所丟擲之汽油
    瓶均填裝有汽油，一旦丟擲玻璃瓶破碎，油漬散布滿地，遇有火苗隨即起火，極
    易危害他人之生命、身體及財產；復參以被告自承因告訴人曾碰觸其女兒之胸部
    ，告訴人均未出面解決，始前往丟擲汽油瓶，足見被告係企圖藉此丟擲汽油瓶之
    行為，逼迫告訴人出面解決糾紛，是被告丟擲汽油瓶之行為顯有恐嚇告訴人之意
    思無訛。此外，復有證人黃慧姮之證詞、車號ＵＶ－七一一號大貨車照片四張、
    現場堪查照片三張在卷可參。被告空言否認恐嚇，顯不足採信。本件事證明確，
    被告恐嚇之犯行洵堪認定。
三、核被告所為，係犯刑法第三百零五條恐嚇危害安全罪。被告上開事實（一）對告
    訴人住處陸續丟擲汽油瓶二支，及事實（二）對告訴人住處陸續丟擲汽油瓶三支
    ，此二次雖均有數個動作，然均係基於恐嚇犯意下之接續行為，分別僅侵害一個
    法益，故其事實（一）二次丟擲汽油瓶，及事實（二）三次丟擲汽油瓶之動作，
    各為接續犯。又被告上開所為先後三次恐嚇之行為，時間緊接，觸犯構成要件相
    同之罪，顯係基於概括之犯意為之，為連續犯，應依刑法第五十六條之規定以一
    罪論，並加重其刑。原審依刑法第五十六條、第三百零五條、第四十一條第一項
    前段、第三十八條第一項第二款，罰金罰鍰提高標準條例第一條前段、第二條，
    並審酌被告前無犯罪紀錄，素行尚良好，於本案因其女兒之胸部遭告訴人碰觸，
    致與告訴人間存有糾紛，始行起意恐嚇告訴人，企圖逼迫告訴人出面解決，其犯
    罪之動機、目的，及其使用丟擲汽油瓶之手段，所產生之危害，暨犯後猶否認恐
    嚇，未取得告訴人諒解之態度等一切情狀，量處被告有期徒刑五月，並諭知如易
    科罰金以三百元折算一日；扣案之玻璃瓶（空瓶）二支、破碎玻璃瓶口三個及引
    燃布條二條，係供被告犯罪所用之物，且為被告所有，已經被告供明在卷，乃依
    刑法第三十八條第一項第二款規定併予宣告沒收。本院經核原判決認事用法及量
    刑均無不當。被告上訴意旨仍執陳詞否認其有恐嚇之犯行而指摘原判決關於恐嚇
    部分之判決不當，為無理由，應予駁回。
四、公訴意旨另略以：被告乙○○基於預備放火之概括犯意，先於九十一年二月十九
    日二十三時許，駕駛車號ＵＶ－七一一號大貨車前往甲○○住處，下車將事先準
    備之內裝汽油及布條之玻璃瓶二支，未經點燃直接丟向甲○○現供人使用之住宅
    二樓；嗣於同年月二十日凌晨二時三十分許，又獨自駕駛上開貨車前往甲○○住
    處前，下車作勢欲點燃另二支內裝汽油及布條之玻璃瓶，但終並未實際著手引燃
    ，即持以丟向甲○○住宅，因認被告乙○○另涉犯刑法第一百七十三條第四項之
    預備放火罪嫌云云。按犯罪事實應依證據認定之，無證據不得推定其犯罪事實，
    刑事訴訟法第一百五十四條定有明文；又刑法第一百七十三條第四項之預備放火
    罪必須行為人主觀上認知對象係屬該條第一項所指之住宅、建築物或交通工具，
    而欲將之放火燒燬，及客觀上有為放火之準備行為，始得成立。本件公訴人認被
    告涉犯上開預備放火罪嫌，無非以被告所丟擲之玻璃瓶內裝有汽油，而汽油係快
    速揮發、容易引燃之高危險物質，被告將之潑灑於告訴人住處，實難謂無預備放
    火之犯意為其主要論據。而訊之被告乙○○雖坦承有丟擲汽油瓶於告訴人住宅之
    行為，惟堅決否認有預備放火之犯行，辯稱：伊丟擲汽油瓶只是想要嚇嚇告訴人
    而已，且伊並無點燃汽油瓶的動作等語。經查，證人江張寶彩於警訊、檢察官偵
    查及原審九十一年五月十四日開庭審理時，雖證述被告於第二次（即九十一年二
    月二十日凌晨二時三十分許）前往告訴人住處時，有看見被告丟擲第二瓶汽油瓶
    時，有點火的動作，然其於原審法院九十一年五月一日開庭審理時則證述：「．
    ．．當時我有看見對方，也有對該名男子說，叫他不要丟，不要點火，但他究竟
    有無點火我不知道．．．」等語，另於原審法院九十一年五月十四日開庭審理時
    ，亦證稱「（問：有無看見火苗？）沒有，我只有看見他拿點火機，自汽油瓶抽
    出一條東西來作勢要點火．．．」等語，其前後關於證述被告是否有點火動作之
    證詞已有矛盾，且證人江張寶彩當時看見被告丟擲汽油瓶之時間，係在凌晨二時
    三十分許，已屬深夜，光線並非明亮，又有一段距離，證人江張寶彩女前開證述
    有看見被告點火之證詞，是否事實，實堪質疑；又經原審當庭勘驗被告用以繫於
    玻璃瓶口之引燃布條二條，並未發現該布條有燃燒過之痕跡，亦有原審審理筆錄
    在卷可參，是以尚無法確定被告當時確有點燃汽油瓶之事實。再本件被告係因與
    告訴人間存有糾紛，始以丟擲汽油瓶之方式，企圖威嚇逼迫告訴人出面解決，已
    如前述，被告主觀上應僅係出於恐嚇之意思，否則，若被告欲放火燬燒告訴人之
    住宅，以其連續丟擲五瓶汽油瓶之情形，時間尚充裕，為何仍未能點燃所丟擲之
    汽油瓶？且其所丟擲之汽油瓶有三瓶已破裂，汽油亦已潑灑滿地，如被告欲放火
    ，僅須再丟擲火種即可，亦屬輕而易舉，惟被告並未如此做，足見被告主觀上並
    無放火燒燬現供告訴人使用之住宅之犯意。故本案尚難僅憑被告丟擲之汽油瓶已
    破碎，而汽油已潑灑於告訴人住處等情，即遽認被告有準備放火燒燬現供人使用
    之住宅之犯行。此外，復查無其他積極確切事證足認被告有刑法第一百七十三條
    第四項準備放火之犯行，自不能以該罪相繩，惟因公訴人指此部分行為與前揭論
    罪科刑部分之行為有牽連犯之關係，屬裁判上一罪，原判決不另為無罪之諭知，
    核無不當，併為敘明。
據上論結，應依刑事訴訟法第三百六十八條，判決如主文。
本案經檢察官洪泰文到庭執行職務。
中    華    民    國      九十一      年      七      月      三十一    日
                                  臺灣高等法院臺南分院刑事第五庭
                                      審判長法官  鄭    文    肅
                                            法官  陳    珍    如
                                            法官  黃    三    哲
右正本證明與原本無異。
不得上訴。
                                      法院書記官  陳    淑    貞
中    華    民    國      九十一      年      八      月      一        日
附錄本案論罪科刑適用之法條：
刑法第三百零五條：
以加害生命、身體、自由、名譽、財產之事，恐嚇他人致生危害於安全者，處二年以
下有期徒刑、拘役或三百元以下罰金。
